【裁判字號】    95,親,48
【裁判日期】    950914
【裁判案由】    確認親子關係不存在等
【裁判全文】
臺灣士林地方法院民事判決                95年度親字第48號
原      告  丁○○
            乙○○○
被      告  丙○○
上列當事人間確認親子關係不存在等事件，本院於民國95年8 月
31日言 詞辯論終結，判決如下：
    主  文
確認被告丙○○與原告丁○○、乙○○○間之親子關係不存在。
訴訟費用由被告負擔。
    事實及理由
一、原告起訴主張：被告丙○○為原告丁○○之胞兄謝新篡與兄
    嫂甲○○○於民國49年2 月5 日所生，惟謝新篡卻將被告之
    出生登記父母欄位填為原告丁○○與乙○○○，持向桃園縣
    平鎮市戶政事務所申報出生登記，原告等實非被告之親生父
    母，且被告自幼皆由訴外人謝新篡（已歿）與甲○○○扶養
    並共同生活，爰訴請確認被告與原告等間之親子關係不存在
    等語。
二、按關於認諾及訴訟上自認或不爭執事實之效力，於第589 條
    否認子女之訴，不適用之，民事訴訟法第594 條定有明文。
    查本件被告雖到庭認諾原告之訴，惟確認親子關係存在或不
    存在之訴，請求法院確認之對象為身分關係，具有公益性質
    ，不許當事人任意處分，故此類事件縱無明文，亦應類推適
    用民事訴訟法第594 條之法理，認關於認諾之效力，於該類
    事件不適用之，本院仍應調查其他證據以查明與事實是否相
    符，合先敘明。
三、次按確認法律關係之訴，非原告有即受確認判決之法律上利
    益者，不得提起之，民事訴訟法第247 條第1 項前段定有明
    文。所謂即受確認判決之法律上利益，係指法律關係之存否
    不明確，致原告在私法上之地位有受侵害之危險，而此項危
    險得以對於被告之確認判決除去之者（最高法院27年度上字
    第316 號判例參照）。本件原告主張被告並非渠等之親生子
    女，既非原告乙○○○在婚姻關係中受胎所生，自不受婚生
    推定，然被告之戶籍謄本卻有錯誤登載，致兩造間身分關係
    處於不明確之狀態，又此項不明確之狀態，有待確認判決予
    以除去，足認原告等提起本件訴訟，以確認兩造間之親子關
    係不存在，有即受確認判決之法律上利益，亦先敘明。
四、原告等主張之事實，業據提出戶籍謄本、被告生父謝新篡訃
    文為證，觀諸謝新篡訃文確實將被告列為孝女，且據證人即
    被告生母甲○○○到庭證稱被告為其親生女兒，並由其扶養
    長大（見本院95年8 月3 日言詞辯論筆錄）等語，另經原告
    丁○○與乙○○○、被告丙○○及訴外人甲○○○至財團法
    人長庚紀念醫院進行親子血緣鑑定，結果略以：根據D21S11
    、D1 3S317、VWA 、TPOX、D18S51等位點之遺傳標記分析結
    果，可以排除「乙○○○是丙○○的親生母親」此一假設。
    甲○○○和丙○○的累積親子關係指數（CPI 值）為394609
    .596 ， 親子關係概率（PP值）為99.99989﹪，「甲○○○
    是丙○○的親生母親」這一個假設由此次測試於實務上已可
    以證實。丁○○和丙○○的累積親子關係指數（CPI 值）為
    902988.709，親子關係概率（PP值）為99.99988﹪，「丁○○是丙○○的親生父親」這一個可能性無法排除，且親子關
    係係數也甚高。由以上推論：「乙○○○是丙○○的親生母
    親」此一假設可以排除；「甲○○○是丙○○的親生母親」
    這一個假設由此次測試於實務上已可以證實；但「丁○○是
    丙○○的親生父親」這一個可能性無法排除。如果將丙○○
    （小孩），丁○○（假設父親）與甲○○○（假設母親）此
    3 人一起分析，丁○○（假設父親）與甲○○○（假設母親
    ）此種男女組合，卻無法產生具有丙○○的此種DNA 組合。
    也就是說丁○○與甲○○○兩人不可能同時是丙○○的親生
    父親與親生母親。丁○○和丙○○之父女關係係數，與「甲○○○為丙○○的親生母親」關係係數兩者同樣很高，但是
    由於甲○○○與丙○○具有相同的粒腺體基因序列，可以直
    接佐證兩人的母女關係，此種相同粒腺體序列同的關係，可
    以將母女關係係數再往上增加至少100 倍。因此，我們認為
    「甲○○○為丙○○的親生母親」是肯定的，是可以實務證
    實。由於甲○○○之配偶為丁○○之兄弟，兄弟的基因遺傳
    自共同父母親，丁○○與丙○○的高累積親子關係係數據我
    們推測來自丁○○與其兄弟具有高度相似的基因序列，以致
    於丁○○和丙○○之父女關係係數高而無法將其排除於親生
    父親之外。若將此證據納入考慮，將乙○○○列為親生母親
    並帶入分析，我們發現根據VWA 、D18S51等位點之遺傳標記
    分析結果，可以排除「丁○○是丙○○的親生父親」等語，
    有該院95年8 月24日親子鑑定報告在卷足憑，堪信原告等之
    主張為真實。原告等既與被告間均無真實血緣關係存在，從
    而，原告訴請確認渠等與被告間之親子關係不存在，洵屬有
    據，應予准許。
五、據上論結，依民事訴訟法第78條，判決如主文。
中    華    民    國    95    年    9     月    14    日
                  家事法庭  法  官  李昆霖
以上正本證明與原本無異。
如對本判決上訴，應於判決送達後20日內向本院提出上訴狀。
中    華    民    國    95    年    9     月    14    日
                            書記官  李佳穎


司法院資訊處製作；財團法人民間司法改革基金會備份。
